【裁判字號】    92,交上易,159
【裁判日期】    920423
【裁判案由】    過失致死
【裁判全文】
臺灣高等法院臺中分院刑事判決                  九十二年度交上易字第一五九號
    上  訴  人  臺灣臺中地方法院檢察署檢察官
    被      告  甲○○
右上訴人因被告過失致死等案件，不服臺灣臺中地方法院九十一年度交訴字第四四號
中華民國九十一年十一月二十日第一審判決（起訴案號：臺灣臺中地方法院檢察署九
十一年度偵字第一七五一號），提起上訴，本院判決如左：
    主      文
原判決撤銷。
甲○○從事業務之人，因業務上之過失致人於死，處有期徒刑肆月，如易科罰金，以
佰元折算壹日；又偽造署押，足以生損害於公眾及他人，處有期徒刑月，如易科
罰金，以佰元折算壹日，臺中市警察局交通警察隊肇事現場圖上偽造之「林茂森」
署押壹枚沒收。應執行有期徒刑伍月，如易科罰金，以佰元折算壹日；臺中市警察
局交通警察隊肇事現場圖上偽造之「林茂森」署押壹枚沒收。
    事      實
一、甲○○受僱於上益青果行（負責人李春嬌，設於臺中市○○路果菜市場），擔任
    搬運、送貨工作，為從事駕駛業務之人。明知其無駕駛執照，仍於九十年十月七
    日上午許，駕駛車牌號碼ＱＵ－三八五三號自小貨車，附載綽號「阿弟」之少年
    搬運工，從環中路果菜市場載運香蕉前往設於松竹路的冷凍倉庫存放，同日上午
    十一時十五分許，途經臺中市○○路，由后庄七街往松竹路方向直行，至該路與
    庄內巷無號誌交岔路口時，應注意駕車行經無號誌交岔路口，應減速慢行，作隨
    時停車之準備；及汽車行駛時駕駛人應注意車前狀況，隨時採取必要安全措施；
    而依當時情形路面無障礙，又無不能注意之情事，竟疏於注意。未減速慢行，作
    隨時停車之準備，適有楊阿海駕駛腳踏車於交岔路口左轉彎時亦疏未注意讓汽車
    先行，致甲○○看到楊阿海時已閃避不及，撞及該腳踏車，致楊阿海人車倒地，
    使楊阿海因此左股骨骨折、傷口深部感染，經送醫後延至同年十二月十六日五時
    許因心肺功能衰竭，左下股骨折不治死亡。
二、甲○○於九十年十月七日，因無駕駛執照駕駛汽車並發生上開車禍，為逃避刑責
    ，竟冒稱渠同事林茂森之姓名、年籍資料、駕駛執照號碼，供臺中市警察局交通
    隊警員填寫於肇事現場圖肇事車輛欄內，甲○○並在肇事現場圖上偽造林茂森之
    簽名署押一枚，足以生損害於臺中市警察局交通警察隊警員處理交通事件之正確
    性及林茂森。
三、案經檢察官據報相驗自動檢舉及楊阿海之子丙○○訴由臺灣臺中地方法院檢察署
    檢察官偵查起訴。
    理      由
一、訊據上訴人即被告甲○○於右揭事實坦承不諱，核與其於警訊、偵訊及原審法院
    審理時供承相符，即與被害人楊阿海之子丙○○於警訊及本院指訴情節亦相吻合
    ，並有臺中市○○○道路交通事故調查報告表附卷可稽。本件被害人楊阿海因上
    述車禍受傷死亡，亦經檢察官督同檢驗員相驗屬實，製有相驗筆錄、相驗屍體證
    明書、驗斷書在卷可憑；按汽車行經無號誌之交岔路口應減速慢行，作隨時停車
    之準備；汽車行駛時，駕駛人應注意車前狀況，隨時採取必要之安全措施，道路
    交通安全規則第九十三條第一項第四款、第九十四條第三項分別定有明文。被告
    駕駛汽車自應注意上述道路交通安全之規定，其無照駕駛自小客車行經無號誌交
    岔路口疏未減速慢行，亦未注意車前狀況，採取必要之安全措施，且依當時情形
    ，路面無障礙並無不能注意之情形，竟疏未注意，冒然通過交岔路口，致撞及被
    害人楊阿海，被告行為自有過失，雖被害人楊阿海駕駛腳踏車於交岔路口左轉彎
    時亦未注意讓直行汽車先行亦與有過失，但不能因此解免被告刑責，而本件車禍
    肇事原因，經臺灣省臺中市區車輛行車事故鑑定委員會及臺灣省車輛行車事故覆
    議委員會覆議結果，亦同此認定，有該委員會九十一年四月二十五日中市鑑字第
    九一０二四三號及九十一年八月七日府覆議字第九一一三九四號函各一份附卷可
    稽。被告之過失行為與被害人之死亡間，又有相當因果關係，其業務過失致人於
    死犯行事證明確，而被告偽造署押之犯罪事實，除經被告自白外，並有臺中市警
    察局交通警察隊肇事現場圖上偽造之「林茂森」署押一枚附卷可資佐證；本案事
    證明確，被告犯行至堪認定。
二、按臺中市警察局交通警察隊肇事現場圖固為文書，惟需員警、主管等人製作簽章
    後始完成，被告僅在圖上偽簽他人名字，應係單純偽造署押，是核被告甲○○所
    為，係犯刑法第二百七十六條第二項之業務過失致死罪及同法第二百十七條第一
    項之偽造署押罪。被告所犯上開二罪，犯意各別，犯罪構成要件不同，應予分論
    併罰。被告無照駕駛汽車，因而致人死亡，依道路交通管理處罰條例第八十六條
    第一項之規定，就業務過失致人於死部分加重其刑，原審以被告犯罪事證明確，
    予以論罪科刑，固非無見，惟查：（一）被告所犯業務過失致人於死部分係犯刑
    法第二百七十六條第二項之罪，原審判決理由欄據上論斷文下誤載為刑法二百七
    十六條第一項，尚有違誤，（二）被告於本院審理期間，已與被害人家屬達成調
    解，並已交付部分賠償金額，有調解書在卷可參，犯後態度應尚良好，審酌此點
    ，如就被告業務過失致人於死部分仍維持原審有期徒刑六月之宣告，尚嫌過重；
    （三）關於被告於臺中市警察局交通警察隊肇事現場圖上偽造之「林茂森」署押
    部分，依從刑附隨於主刑原則，應於原審判決主文第一項被告偽造署押之宣告刑
    下宣告沒收該枚署押，並列屬應執行刑之一，原審另立主文第二項宣告沒收該枚
    署押，難稱妥適，本案檢察官上訴意旨請求加重其刑雖無可採，但原審判決既有
    可議之處，即屬無可維持，應由本院予以撤銷改判，爰審酌被告之過失程度為次
    因、被害人家屬所受傷痛程度及被告已與被害人家屬達成調解等一切情狀，就所
    犯二罪分別量處如主文第二項所示之刑，並均諭知易科罰金之折算標準及定其應
    執行刑及易科罰金之折算標準示懲。臺中市警察局交通警察隊肇事現場圖上偽造
    之「林茂森」簽名署押壹枚，應依刑法第二百十九條規定宣告沒收。
據上論結，應依刑事訴訟法第三百六十九條第一項前段、第三百六十四條、第二百九
十九條第一項前段，道路交通管理處罰條例第八十六條第一項，刑法第二百七十六條
第二項、第二百十七條第一項、第二百十九條、第四十一條第一項前段、第五十一條
第五款，罰金罰鍰提高標準條例第一條前段、第二條，判決如主文。
本案經檢察官乙○○到庭執行職務。
中      華      民      國      九十二     年     四      月   二十三   日
                                臺灣高等法院臺中分院刑事第五庭
                                      審判長法  官  袁  從  楨
                                            法  官  胡  森  田
                                            法  官  姚  勳  昌
右正本證明與原本無異。
過失致死部分得上訴。
偽造署押部分不得上訴。
如不服本判決應於收受送達後十日內向本院提出上訴書狀，其未敘述上訴之理由者並
得於提起上訴後十日內向本院補提理由書（均須按他造當事人之人數附繕本）。
                                            書記官  洪  麗  華
中      華      民      國      九十二     年     四      月   二十四   日
                                                                        Ｒ


司法院資訊處製作；財團法人民間司法改革基金會備份。
